行  政  法  院  裁  定                            八十八年度裁字第六六七號
    原      告  大安建設事業股份有限公司
    代  表  人  甲○○
    被      告  臺中市稅捐稽徵處
右當事人間因營業稅事件，原告不服財政部中華民國八十七年十一月十日台財訴字第
八七○七二五八四一號再訴願決定，提起行政訴訟。本院裁定如左：
    主  文
原告之訴駁回。
    理  由
按訴願自機關之行政處分書或決定書達到之次日起，應於三十日內提起之，訴願法第
九條第一項定有明文。若逾越三十日之不變期間而提起訴願，自為法所不許。又機關
致送人民之公文，得準用民事訴訟法有關送達之規定，公文程式條例第十三條規定甚
明，至民事訴訟法所定郵務送達，復有郵政機關送達訴訟文書實施辦法予以補充，該
辦法第八條第一項明定：「機關、學校、工廠、商場、事務所、營業所或其他公私團
體內之員工或居住人為應受送達人時，郵政機關送達人得將文書付與上列送達處所內
接收郵件人員。」又文書付與送達處所內接收郵件之受僱人，依民事訴訟法第一百三
十七條第一項規定，即發生合法送達之效力。查目前一般公寓大廈為謀全體住戶之方
便，多設有管理處或管理委員會，以統一處理大廈內各種事務，並僱用管理員負責大
廈之安全事宜及代收文件等工作，該管理員之性質，即與民事訴訟法第一百三十七條
第一項規定之受僱人相當。本件原告於民國八十七年三月二十一日收受原處分（八十
七年三月二十日中市稅法字第八一○五七號復查決定書），有經原告營業所之大安國
王大樓管理委員會蓋章及管理員吳朝信簽名收受之掛號郵件回執附原處分可稽，已
生合法送達之效力。原告雖訴稱依公寓大廈管理條例第三條第十一款規定之名稱為「
管理服務」，由大廈管理委員會僱傭或委任，其僱主係大廈管理委員會，與大廈內之
特定住戶或營業人之私務均無關係，亦即在該大廈內之住戶或營業人之私務，該大廈
管理委員會僱用之管理服務人，無義務亦無職責或權利參與或管理之，是該管理服務
人縱有額外收受信件之服務，依法既無該項職責及義務，自無加諸於該項應負之責，
因而重要之掛號郵件若交由管理服務人代收，依法自未發生送達效力。次查稅捐稽徵
法第十九條明定為稽徵稅捐所發之各種文書，得向納稅義務人之管理人以為送達，依
上開規定該管理人係特定「納稅義務人」之管理人，與前述大廈管理委員會為大廈內
之住戶或營業人僱傭之共同「管理服務人」有別，重要之掛號郵件自不能交由管理服
務人代收云云。經查公寓大廈設有管理委員會統一處理大廈內各種事務者，其管理費
用及管理人員之薪資，係由全體住戶按一定比例分擔，是其管理人員之性質，應屬全
體住戶之受僱人。本件原處分書既由原告營業所之大廈管理委員會之管理人員簽名收
受並蓋用該委員會圓戳，其送達自屬合法。又查稅捐稽徵法僅於第十八條規定稽徵文
書之送達及第十九條規定應受送達人，其餘有關送達各種文書之詳細方法並無明文規
定，自應依首揭規定及說明辦理。原告主張原處分尚未發生合法送達之效力云云，自
不足採。其於八十七年三月二十一日收受原處分，核計提起訴願期間三十日，再扣除
在途期間二日後，應於八十七年四月二十二日（星期三）屆滿。原告遲至八十七年四
月二十四日始向臺灣省政府提起訴願，有其提出之訴願書上收文戳可按，其提起訴願
已逾上開法定不變期間，揆諸首開說明，自為法所不許。一再訴願決定以其訴願逾期
，從程序上予以駁回，核無違誤，其起訴為不合法，應予駁回。
據上論結，本件原告之訴為不合法，爰依行政訴訟法第十四條第一項，裁定如主文。
中    華    民    國     八十八      年      八      月     二十七      日
                    行 政 法 院 第 五 庭
                                審 判 長 評  事      廖  政  雄
                                         評  事      趙  永  康
                                         評  事      沈  水  元
                                         評  事      林  家  惠
                                         評  事      姜  仁  脩
右  正  本  證  明  與  原  本  無  異
                                         法院書記官  葛  雅  慎
中    華    民    國     八十八      年      八      月     二十七      日
